【裁判字號】    99,交簡上,36
【裁判日期】    990730
【裁判案由】    過失致重傷害
【裁判全文】
臺灣嘉義地方法院刑事判決            99年度交簡上字第36號
上  訴  人
即  被  告  甲○○
選任辯護人  許雅芬律師
上列上訴人即被告因過失致重傷害案件，不服本院嘉義簡易庭民
國九十九年四月二十二日九十九年度嘉交簡字第三五九號第一審
判決（聲請簡易判決處刑書案號：臺灣嘉義地方法院檢察署九十
八年度偵字第八一六一號），提起上訴，本院管轄之第二審合議
庭判決如下：
    主  文
上訴駁回。
    事  實
一、甲○○於民國九十八年四月二十一日上午七時十分許，駕駛
    牌照號碼九三三○－ＳＵ號自用小客車，沿嘉義市○○○○○道路由南往北順向前進，途經該道路與嘉義市○○街一二
    三巷之無號誌交岔路口，欲左轉駛入該巷之際，本應注意汽
    車行至無號誌交岔路口，轉彎車應暫停讓直行車先行，而依
    當時係晴天日間自然光線、柏油路面乾燥無缺陷、無障礙物
    視距良好等狀況，並無不能注意之情事，竟疏未注意禮讓直
    行車先行，貿然在上開交岔路口左轉。適有乙○○騎乘牌照
    號碼ＬＴＢ－六七三號普通重型機車沿同一防汛道路由北往
    南順向前進駛至同一交岔路口，本應注意車前狀況，並隨時
    採取必要之安全措施；車輛行經無號誌之交岔路口，應減速
    慢行，作隨時停車之準備，而依當時相同狀況，復無不能注
    意情事，疏未注意交岔路口車輛動態，貿然駛入。甲○○所
    駕自用小客車之右側後視鏡及右前側車門遂在交岔路口內與
    乙○○之頭部及其機車車首及右前側車身發生碰撞，致乙○○人車倒地，受有右眼眼球破裂之傷害，其機車受撞後因慣
    性滑入北向車道內，遭原本在甲○○後方直行、由丙○○（
    業據不起訴處分確定）駕駛之牌照號碼三三九九－ＷＬ自用
    小客車車首右側大燈處擦撞。乙○○嗣經送醫急救手術治療
    ，惟右眼無水晶體，僅餘光覺，業已失明，達到毀敗一目之
    重傷害程度。而甲○○於本件車禍發生後，在有偵查犯罪職
    權之機關或公務員查知肇事者前，即向到場處理之嘉義市政
    府警察局交通警察隊警員陳釗生坦承駕車肇事，自首接受裁
    判。
二、案經乙○○訴由臺灣嘉義地方法院檢察署檢察官偵查後起訴
    ，本院逕以簡易判決處刑。
    理  由
一、按被告以外之人於審判外之言詞或書面陳述，除法律有規定
    者外，不得作為證據；被告以外之人於審判外之陳述，雖不
    符前四條之規定，而經當事人於審判程序同意作為證據，法
    院審酌該言詞陳述或書面陳述作成時之情況，認為適當者，
    亦得為證據；當事人、代理人或辯護人於法院調查證據時，
    知有第一百五十九條第一項不得為證據之情形，而未於言詞
    辯論終結前聲明異議者，視為有前項之同意，均為刑事訴訟
    法第一百五十九條第一項、第一百五十九條之五第一項、第
    二項所明文。查本件上訴人即被告甲○○及其選任辯護人未
    於言詞辯論終結前對於後述警詢調查筆錄、偵查詢問筆錄、
    道路交通事故現場圖、道路交通事故調查報告表、事故現場
    照片文字說明、診斷證明書、自首情形紀錄表、前案紀錄等
    傳聞證據之證據能力有所異議。本院審酌，被告歷經偵審均
    坦承轉彎進入交岔路口之際與直行之告訴人發生車禍，該等
    傳聞證據形式上又查無顯不可信之情況，且多為公務員職務
    上或從事業務之人業務上所製作之紀錄或證明文書，予以採
    納之，無礙被告及辯護人程序上彈劾詰問權利，認合於刑事
    訴訟法第一百五十九條之五規定，因而具備證據能力。
二、訊據被告對於事實欄所記載時間、地點駕車轉彎之際與告訴
    人發生車禍之情節均坦承不諱，並承認對於車禍之發生具有
    過失，惟否認為肇事主因，辯稱，案發時欲轉彎至巷內，但
    巷道狹窄，適有來車自巷內駛出，遂暫時靜止在交岔路口等
    待，詎告訴人騎乘機車直行而來，未注意交岔路口車輛並予
    減速，致釀本件憾事，告訴人應負主要過失責任云云。經查
    ：事實欄所記載之犯罪事實，為告訴人乙○○指訴歷歷，復
    有道路交通事故現場圖、道路交通事故調查報告表、現場照
    片等附卷足考（原審易字卷第四十三頁至第四十五頁、第五
    十一頁至第六十五頁）。又告訴人確因本件車禍受有右眼眼
    球破裂之傷害，經手術治療後右眼無水晶體，僅餘光覺，業
    已失明，有卷附之財團法人嘉義基督教醫院九十八年九月二
    十五日診斷證明書可考（他字偵查卷第五頁），顯達毀敗一
    目之重傷害程度。
三、按汽車行駛至無號誌交岔路口，轉彎車應暫停讓直行車先行
    ，為道路交通安全規則第一百零二條第一項第二款所明文。
    被告於事實欄所記載時間地點駕駛汽車自應注意遵守上開規
    定，以維道路交通安全，且依當時晴天日間自然光線、柏油
    路面乾燥無缺陷、無障礙物視距良好等情，有前開道路交通
    事故調查報告表可考，並無不能注意之情事。被告應注意且
    能夠注意下，竟疏未注意禮讓直行車先行，貿然轉彎進入交
    岔路口，其有過失，至為灼然。復按汽車行駛時，駕駛人應
    注意車前狀況，並隨時採取必要之安全措施；車輛行經無號
    誌之交岔路口，應減速慢行，作隨時停車之準備，道路交通
    安全規則第九十四條第三項、第九十三條第一項第二款亦有
    規定，告訴人騎乘機車行經無號誌交岔路口應注意上開規定
    ，以維道路交通安全。經查，證人丙○○證稱被告車輛於撞
    擊當時係呈靜止狀態（本審卷第八十五頁審判筆錄），準此
    ，案發當時應該僅有告訴人機車前進之撞擊力道；告訴人機
    車撞及被告汽車，導致被告車輛右側後視鏡斷裂、右前車門
    有相當面積之撞擊擦損凹陷，撞擊力量非屬輕微，足見告訴
    人車輛應有一定速度帶動；交通事故現場照片及道路交通事
    故調查報告表未見任何煞車痕跡，則告訴人應以一定速度下
    前進，未及注意前方車輛並及時減速，因而撞及被告車輛等
    情，即堪認定。告訴人既疏於注意車前狀況並減速慢行，對
    於本件車禍之發生亦有過失可言。依路權歸屬及雙方車輛過
    失行為之危險性，被告應負主要過失責任，告訴人則為次要
    原因。本件經送請臺灣省嘉雲區車輛行車事故鑑定委員會鑑
    定及臺灣省車輛行車事故覆議鑑定委員會覆議，最後亦為被
    告未注意禮讓直行車為肇事主因，告訴人行經無號誌交岔路
    口未注意車前狀況及減速慢行係肇事次因等相同認定，有各
    該委員會鑑定意見書、覆議函文在卷可查（他字偵查卷第十
    二頁，原審易字卷第七十八頁，鑑定意見認告訴人僅係未減
    速慢行，未論及注意車前狀況義務，覆議意見則認為告訴人
    除未減速慢行，亦未注意車前狀況，經查，被告及證人丙○○均稱被告曾開啟方向燈，非猛然左轉，並靜止在交岔路口
    之內，而依現場照片，南北向道路均屬筆直，視線良好，更
    無障礙，故告訴人倘若注意車前狀況，應得及時減速，避免
    危險，是以覆議意見較為可採）。告訴人雖然與有過失，惟
    被告既有過失，自不得因此而解免其責。
四、雖被告爭執過失責任比例，辯稱，其轉彎時已開啟方向燈，
    並非猛然進入交岔路口，靜止在交岔路口內並未前進云云。
    然查，被告之過失並非開啟方向燈與否，是爭執方向燈有無
    開啟與本件過失認定尚無關涉。再被告並非猛然進入交岔路
    口，進入交岔路口已呈靜止狀態，均不改變被告車輛係轉彎
    車輛、告訴人為直行車輛之事實，亦即，並不影響法律所定
    路權歸屬狀態及準此而生之責任分配。況且，被告及證人丙○○俱稱事故發生後被告車輛並未移動，被告車輛於交岔路
    口內靜止位置即如警方到場處理時拍攝照片所示（本審卷第
    七十八頁、第八十五頁審判筆錄）。依被告及證人丙○○所
    指認之交通事故現場照片（原審卷第五十三頁上方），被告
    進入交岔路口時靜止之位置，完全橫阻北向直行車道，告訴
    人於案發時除逆向進入來車車道行駛外，根本無從閃躲。反
    觀告訴人係按照規定順向直行，對於被告而言，並未製造妨
    害通行之危險。是被告過失行為所引發之危險較告訴人為大
    ，應負主要過失責任，殆無疑問。除此之外，告訴人係因
    本件車禍受有重傷害，已如前述，是被告之過失行為與告訴
    人之重傷害結果間顯具有相當因果關係。本件事證明確，其
    犯行洵堪認定。
五、核被告所為，係犯刑法第二百八十四條第一項後段之過失傷
    害致重傷罪。被告於本件事故發生後，在有偵查犯罪職權之
    機關或公務員查知犯人前，即向趕赴現場處理之嘉義市政府
    警察局交通警察隊警員陳釗生坦承駕車肇事，有卷附之道路
    交通事故肇事人自首情形紀錄表得查（原審交易卷第四十九
    頁），其自首接受裁判，應依刑法第六十二條前段規定減輕
    其刑。原審審酌被告擔任教職；與告訴人原為師生關係；無
    任何犯罪前科紀錄之素行；被告應負主要過失責任，告訴人
    則為次要因素；告訴人受有一目失明之傷勢及痛苦；坦承過
    失；事後未能與告訴人達成和解賠償損害等犯罪一切情狀，
    適用刑事訴訟法第四百四十九條第二項、第四百五十四條第
    二項，刑法第二百八十四條第一項後段、第六十二條前段、
    第四十一條第一項前段，刑法施行法第一條之一第一項、第
    二項前段，逕以簡易判決判處被告有期徒刑六月，如易科罰
    金以新臺幣一千元折算一日，核其認事用法及量刑俱屬妥適
    。被告上訴意旨指摘原判決過失責任比例之認定與量刑不當
    ，均無理由，應予駁回。
據上論結，應依刑事訴訟法第四百五十五條之一第一項、第三項
、第三百六十八條，判決如主文。
本案經檢察官王振名到庭執行職務。
中    華    民    國    99    年    7     月    30    日
                    交通法庭審判長  法  官  許進國
                                    法  官  卓春慧
                                    法  官  張道周
上列正本證明與原本無異。
本件不得上訴。
中    華    民    國    99    年    7     月    30    日
                                    書記官  張菀純

司法院資訊處製作；財團法人民間司法改革基金會備份。
